臺灣高等法院高雄分院民事裁定
111年度抗字第183號
抗  告  人  江西村  
相  對  人  寰辰資產管理股份有限公司

法定代理人  劉文正  
上列抗告人因與相對人間聲明異議事件，對於民國111年5月13日
臺灣屏東地方法院111年度執事聲字第20號所為裁定提抗告，本
院裁定如下：
    主  文
抗告駁回。
抗告費用由抗告人負擔。
    理  由
一、異議及抗告意旨略以：原審法院109年度司執字第37705號清
    償債務強制執行事件（下稱系爭執行事件），乃原審法院執
    行處行使偽造文書以強行拍賣抗告人之財產，抗告人於民國
    109年11月前即已多次聲明異議及向各機關申訴，並對原審
    法院司法事務官寄發存證信函，110年11月10日郵寄行政院
    之申訴狀副本亦發送原審法院，可認已於110年11月12日分
    配期日1日前對分配表為聲明異議。又原始債權人即臺灣土
    地銀行股份有限公司（下稱土地銀行）在抗告人於87年間無
    力償還欠款時即應處理，而非在90年間與原審法院執行處同
    謀核發債務人無財產可供執行之債權憑證，致96年間土地銀
    行將債權讓與新興資產管理股份有限公司（下稱新興公司）
    後，除拍賣抗告人2間房屋外，致抗告人尚須負擔87年以後
    持續累積之高額利息及違約金，於107年間又遭違法拍賣抗
    告人另筆土地，原裁定駁回抗告人之異議，顯有違誤，爰依
    法提出抗告，請求廢棄原裁定等語。
二、按強制執行，應依執行名義為之，強制執行法第4條第1項定
    有明文。又應為如何之執行，應依執行名義內容定之，至於
    執行事件之債權人有無執行名義所載之請求權，執行法院無
    審認判斷之權。執行法院經形式審查結果，認執行名義為合
    法有效，即應依該執行名義所載內容及聲請執行之範圍為強
    制執行（最高法院106年度台抗字第73號、107年度台抗字第
    410號及63年度台抗字第376號裁定意旨參照）。經查，
  ㈠相對人以原審法院98年度司執字第15813號債權憑證（原執行
    名義為原審法院93年度執字第624號債權憑證、87年度促字
    第21313號支付命令及確定證明書）及101年度司執字第3442
    7號債權憑證（原執行名義為原審法院97年度執字第10975號
    債權憑證、90年度執字第10393號債權憑證、87年度促字第2
    1303號支付命令及確定證明書）為執行名義，聲請原審法院
    以系爭執行事件及109年度司執字第37880號清償債務強制執
    行事件（嗣併入系爭執行事件），對抗告人及其配偶蔡香月
    之財產為強制執行，原審法院民事執行處經形式審查結果，
    認執行名義符合強制執行法第4條第1項規定，而依該執行名
    義所載內容及聲請執行之範圍為強制執行，經核於法並無不
    合。
　㈡抗告人雖曾於110年6月1日、8月23日、11月11日遞狀，及於
    同年8月20日對系爭執行事件承辦司法事務官寄發存證信函
    ，主張系爭執行程序之原執行名義即原審法院90年度執字第
    10393號債權憑證及93年度執字第624號債權憑證因登載不實
    ，業經臺灣臺北地方檢察署檢察官以110年度偵字第12859號
    不起訴處分書認定屬偽造文書，系爭執行事件之拍賣程序應
    予停止云云（見系爭執行卷第101、164、179、137頁），並
    提出不起訴處分書為證（見本院卷第26頁）。惟觀上開不起
    訴處分書內容係以抗告人所提告訴之追訴權時效已完成而為
    不起訴處分，並未認定上開債權憑證有登載不實之情事，抗
    告人上開主張，核屬無據。　
三、又按債權人或債務人對於分配表所載各債權人之債權或分配
    金額有不同意者，應於分配期日一日前，向執行法院提出書
    狀，聲明異議。前項書狀，應記載抗告人所認原分配表之不
    當及應如何變更之聲明。強制執行法第39條定有明文。是以
    ，債權人或債務人對於分配表聲明異議，必須於分配期日1
    日前，向執行法院提出聲明異議書狀，並應於書狀記載抗告
    人所認原分配表之不當及應如何變更之聲明。倘抗告人所提
    出之書狀未為上開記載，且未於分配期日1日前完成補正程
    序，其異議即不合法定程式，而為不合法（最高法院104年
    度台抗字第272號民事裁定意旨參照）。查，
  ㈠原審法院以系爭執行事件查封抗告人所有坐落屏東縣○○鎮○○
    段000地號土地所有權應有部分18394/138930（下稱242地號
    土地），及同段243地號土地（下稱243地號土地），並委託
    台灣金融資產服務股份有限公司將之拍賣（109年度屏金職
    字第376號），242地號土地因於110年9月1日第4次拍賣期日
    無人應買，亦無債權人願承受，依強制執行法第95條第2項
    規定視為撤回對242地號土地之執行；243地號土地則於同年
    6月2日以新台幣215萬9,999元拍定，原審法院於同年10月1
    日製作分配表，同年11月12日實行分配，並就相對人未足額
    受償部分發給債權憑證，系爭執行事件之執行程序於斯時全
    部終結等情，業經本院調取系爭執行事件卷宗核閱無誤。
  ㈡抗告人主張其曾於110年11月10日郵寄行政院之申訴狀副本亦
    發送原審法院，已於110年11月12日分配期日1日前對分配表
    為聲明異議云云（見原審卷第49-50頁，系爭執行卷第179頁
    ）。惟查，抗告人之申訴狀副本固於110年11月11日經原審
    法院收受，惟該書狀旨在申訴原審法院偽造文書、官商勾結
    不當拍賣抗告人房產等語，並未依強制執行法第39條第2項
    規定，記載任何抗告人所認原分配表不當及應如何變更之聲
    明陳述，且未於分配期日1日前完成補正程序，上開書狀並
    不符合對分配表聲明異議之法定程式，而為不合法。
  ㈢抗告人雖復曾於110年11月19日具狀陳稱相對人之債權不成立
    ，及分配表於利息、違約金部分計算有誤云云（見系爭執行
    卷第211頁），惟該書狀亦未記載抗告人所認原分配表之不
    當及應如何變更之聲明，且係於系爭執行事件之執行程序全
    部終結後始提出，未在分配期日1日前提出，此部分異議亦
    非合法。
四、至抗告人以土地銀行早於87年間即應追償債務，卻以偽造之
    債權憑證拖延，致抗告人需負擔87年以後持續累積之高額利
    息及違約金云云，惟此核屬實體上之爭執，原非執行法院所
    得審究。且抗告人前以土地銀行及新興公司有上開違法強制
    執行過程致其受有損害，對新興公司提起侵權行為損害賠償
    訴訟，業經臺灣臺北地方法院以109年度訴字第1313號判決
    駁回其訴，經上訴後，經臺灣高等法院以110年度重上字第1
    0號判決駁回其上訴確定一節，亦有抗告人提出之上開判決
    書影本2份附卷可參，抗告人上開主張亦屬無據。
五、綜上，原審法院經形式審查認執行名義為合法有效，而依該
    執行名義所載內容及聲請執行之範圍為強制執行，尚無違誤
    ，又抗告人對系爭執行程序分配表之異議亦不合法，則原處
    分駁回抗告人之聲明異議，原裁定駁回抗告人之異議，於法
    均無違誤，抗告意旨仍執陳詞，指摘原裁定不當，聲明廢棄
    ，為無理由，應予駁回。
六、據上論結，本件抗告為無理由，爰裁定如主文。
中　　華　　民　　國　　111 　年　　9 　　月　　29　　日
                            民事第一庭
                                審判長法  官  甯  馨
                                      法  官  何悅芳
                                      法  官  林雅莉
以上正本證明與原本無異。
本件不得抗告。　　　　　　　　　　　　　　　　　　　
中　　華　　民　　國　　111 　年　　9 　　月　　29　　日
                                      書記官  林宛玲